臺灣彰化地方法院刑事判決　　　　　　　 94年度易字第281號
公　訴　人　臺灣彰化地方法院檢察署檢察官
被　　　告　甲○○
選任辯護人　洪錫爵律師
上列被告因公共危險案件，經檢察官提起公訴（93年度偵字第77
42號），本院判決如下：
    主  文
甲○○失火燒燬現有人所在之建築物，處有期徒刑肆月，如易科
罰金，以佰元折算壹日。
    事  實
一、甲○○於民國九十三年七月二十八日十五時三十分許，受『
    永霖企業有限公司』（以下簡稱永霖公司）聘請，而在該公
    司位於彰化縣埔鹽鄉○○村○○路十九之二七號廠房（該廠
    房自九十三年四月十日開始營運，同年七月二十八日有甲○
    ○、丙○○、蘇熹煌三人在廠房內，屬現有人所在之建築物
    ）內之南側，以電焊機進行大型抽風機之焊接裝設作業，其
    明知所使用之電焊機之電源線已甚老舊，亦曾發生斷裂而重
    新絞接，故更應注意作業時之用電安全，而避免在電源容載
    量超越電焊機之變電器承載量之情況下作業，否則有致電線
    短路起火之危險，更可能導致現場其他作業人員之傷亡，而
    依當時情形又非不能注意，卻基於自認上開結果必不發生之
    確信，於作業時捨較低容載量之分流電源插座不用，卻將前
    開電焊機之電源線鉤接至電源容載量超越電焊機變電器容載
    量之五十安培電源線上，致前揭電焊機之電源絞線因負載過
    度產生電線短路，於前揭時間引燃大火，燒燬謝銘榆所有整
    棟廠房及內部永霖公司陳放之機器、木材（電焊機及電源絞
    線亦已燒燬），致生公共危險，並使謝銘榆及永霖公司受有
    重大之財物損害。
二、案經彰化縣警察局溪湖分局報請臺灣彰化地方法院檢察署檢
    察官偵查起訴。
　　理  由
一、訊據被告甲○○固坦承曾於上揭時、地進行排風機裝設焊接
    作業一情不諱，惟矢口否認涉有上揭公共危險犯行，辯稱：
    起火點是在牆上，應是總開關的過電保護裝置故障；總開關
    是五十安培之承載量，電焊機之變電器作業時之承載量約三
    十至四十安培，平時作業都接五十安培以下之開關，五十以
    下都是安全的，且當時電焊機雖然電源線絞線有插電，惟並
    未作業，應當不會引起短路，若屬電焊機電源線絞線發生短
    路，其上之五十安培及一百安培無熔絲斷電器一定會跳脫，
    一跳脫（斷電）就不再負載，更不會產生高熱而失火，應係
    雇主未依規定配線施工，加上電線老舊絕緣不良，故仍於電
    線正常之負載下發生火災，誠與被告接線及電焊機電源絞線
    無關云云，惟查：
（一）上揭事實，業據證人丙○○、蘇熹煌於警詢時指述綦詳，
      並有彰化縣消防局火災調查報告書一份、火場照片六十二
      張、內政部消防署火災證物鑑定報告、檢察官現場勘驗筆
      錄及火場照片七張可稽。
（二）現場由電焊變壓器往電源配線箱方向五十公分處發現電源
      線有短路，南面工字樑柱旁捲放變壓器電源線附近，地面
      木材燒失、碳化最嚴重，清理後並未發現該電源有其他短
      路現象，位於現場電焊變壓器往電源配置箱方向經清理後
      發現電線熔珠，經內政部消防署鑑定為通電中電線短路之
      通電痕，且該廠房前承租人同樣生產木材傢俱，在該廠房
      西南角作為拋光及噴漆場所，因此該處地上及牆上佈滿木
      屑，該電焊變壓器之電源延長線發生短路，火苗極易引燃
      地上木屑，同樣連接該電源線之配電箱內開關亦受火流波
      及嚴重燒燬，因此研判係以電焊變壓器電源絞線短路引起
      火災之可能性較大，此觀彰化縣消防局火災原因調查報告
      書及內政部消防署火災證物鑑定報告可知。
（三）又短路為回路電流未經過用電負載，異極導體即直接接觸
      或經過低阻抗連接；因此，只要電焊機的電線絞線處於通
      電之情況，一旦摩擦、擠壓、碰傷、或其他事故，發生前
      述接觸情形，即會產生短路電弧及高熱，電弧熱除在導體
      接觸點（短路點）造成導體燒熔外，並可引燃週遭可燃物
      ，引發火災。此種情形與電焊機是否處於作業中並無直接
      關係。在定電壓電源系統，短路電流之大小，是由電源容
      量及線阻抗之大小所決定，與負載電流大小無關，由於發
      生短路之位置與電源（供電變壓器）之距離非定值，故短
      路電流之大小，亦非定值，一般在數百安培至數千安培以
      上。若短路所產生之短路電流足夠，五十安培之無熔絲開
      關會瞬間跳脫，但開關會瞬間跳脫保護機制之觸發，是先
      有短路情況發生，才會有開關之跳脫，以防止後續事故之
      擴大，也就是說，最少在發生一次短路事故後，開關才會
      跳脫。發生短路時，如無熔絲開關瞬間跳脫切斷短路電源
      ，通常不會造成電線被覆之燒熔。此種情形與電焊機是否
      處於作業中並無直接關係。此有彰化縣消防局九十四年七
      月十一日府授消調字第０九四０００八五六五號函在卷可
      徵（詳本院卷）。
（四）證人即火災調查報告人乙○○於本院亦證述：「‧‧‧我
      們綜合研判發火源是電線短路才會引起旁邊之可燃物」‧
      ‧‧「當天被告使用之電源線，表皮有割破之現象，至於
      割破之原因，我們不清楚，但是被告使用之電源線，有多
      處重新絞接之情形，容易產生焦耳熱，容易產生絕緣體之
      老化，這些都是造成電線短路之原因」、「（問：電線短
      路是否一定發生於施工中？）只要通電中都有可能。我們
      勘驗現場，本件是在通電中‧‧‧」、‧‧‧「鑑定結果
      是電線短路火花造成火災」、「（問：無論何原因造成短
      路，若是有短路，過電保護裝置是否會跳脫？）電流雖然
      是五十安培，但是越靠近台電之電源線，會產生拉力，無
      法跳脫，所以一般用戶之保護裝置，會裝置幾層之過電保
      護裝置，係對抗台電電源線之拉力，且所接之電線長度與
      跳脫之時間也會有影響，可能會過電裝置還沒有跳脫，就
      已經發生短路。」、「‧‧‧銅的短路痕跡需要1083度，
      造成短路的溫度，相當的高，才會引起火災。」等語（詳
      本院九十四年八月三十一日審判筆錄第四至八頁），足以
      認定被告電焊機之電源絞線發生短路，其火花造成火災。
（五）本件火災既係因該電焊機之電源絞線短路而起，則被告係
      專門從事電機配線之人，原應注意用電之安全以防止火災
      之發生，依當時情形又非不能注意，卻基於必不發生火災
      之確信，而不去避免電流量超載作業之情況，其對本件火
      災之發生有過失，已可認定，是其所辯無非事後卸責之詞
      ，委無足採，本件事證明確，其犯行堪予認定，應依法論
      科。
二、按失火燒燬現有人所在或現未有人所在之建築物罪，自係指
    該建築物整體而言，應包括墻垣及該建築物內所有物品。故
    一個失火行為，若同時燒燬建築物與該建築物內之其他物品
    ，無論該其他物品為他人或自己所有，均不另成立刑法第一
    百七十五條第一項或第二項之罪。核被告所為，係犯刑法第
    一百七十三條第二項之失火燒燬現有人所在之建築物罪。爰
    審酌被告前無任何犯罪紀錄，素行良好，有臺灣彰化地方法
    院檢察署刑案資料查註紀錄表及臺灣高等法院被告全國前案
    紀錄表可按，其因一時疏忽，致生本件火災，非僅燒燬自己
    之電焊機及電源線，復使被害人謝銘榆及永霖公司受有上述
    之財物損失，所生損害非小，幸未造成任何人員之傷害，及
    尚未賠償被害人之損失及犯罪後態度等一切情狀，量處如主
    文所示之刑，並諭知易科罰金之折算標準。
據上論斷，應依刑事訴訟法第二百九十九條第一項前段，刑法第
一百七十三條第二項、第四十一條第一項前段，罰金罰鍰提高標
準條例第一條前段、第二條，判決如主文。
本案經檢察官何蕙君到庭執行職務
中　　華　　民　　國　　94　　年　　10　　月　　21　　日
                  刑事第二庭    審判長法  官  石馨文
                                      法  官  黃齡玉
                                      法  官  李水源
以上正本證明與原本無異。
如不服本判決，應於送達後10日內向本院提出上訴狀（須附繕本
），上訴於臺灣高等法院臺中分院。
告訴人或被害人對於判決如有不服具備理由請求檢察官上訴者，
其上訴期間之計算係以檢察官收受判決正本之日期為準。
中　　華　　民　　國　　94　　年　　11　　月　　3 　　日
                                      書記官  廖建興
附錄論罪科刑法條
中華民國刑法第一百七十三條
放火燒燬現供人使用之住宅或現有人所在之建築物、礦坑、火車
、電車或其他供水、陸、空公眾運輸之舟、車、航空機者，處無
期徒刑或七年以上有期徒刑。
失火燒燬前項之物者，處一年以下有期徒刑、拘役或五百元以下
罰金。
第一項之未遂犯罰之。
預備犯第一項之罪者，處一年以下有期徒刑、拘役或三百元以下
罰金。
